臺灣高雄地方法院民事裁定
110年度消債更字第275號
聲  請  人  陳炳勳  
0000000000000000

代  理  人  李承書律師
上列當事人因消費者債務清理事件聲請更生，本院裁定如下：
    主  文
聲請人陳炳勳自中華民國一一一年三月二日下午四時起開始更生
程序。
命司法事務官進行本件更生程序。
    理  由
一、聲請意旨略以：伊有不能清償債務情事，前向本院聲請調解
    債務清償方案，惟調解不成立。伊又未經法院裁定開始清算
    程序或宣告破產，爰聲請更生等語。
二、按債務人不能清償債務或有不能清償之虞者，得依本條例所
    定更生或清算程序，清理其債務；債務人無擔保或無優先權
    之本金及利息債務總額未逾新臺幣（下同）12,000,000元者
    ，於法院裁定開始清算程序或宣告破產前，得向法院聲請更
    生；法院開始更生程序之裁定，應載明其年、月、日、時，
    並即時發生效力；法院開始更生或清算程序後，得命司法事
    務官進行更生或清算程序，必要時得選任律師、會計師或其
    他適當之自然人或法人1人為監督人或管理人，消費者債務
    清理條例（下稱消債條例）第3條、第16條第1項、第42條第
    1項、第45條第1項分別定有明文。
三、經查：
  ㈠聲請人前於民國110年7月16日提出債權人清冊，向本院聲請
    調解債務清償方案，經本院110年度司消債調字第331號受理
    ，於110年8月30日調解不成立，聲請人於同日以言詞聲請更
    生等情，業經本院依職權調取上開調解卷宗核閱無訛。
  ㈡聲請人於108年度至109年度均無申報所得，名下無財產；又
    聲請人於107年3月2日至110年3月31日於鴻豪企業社任代班
    司機，日薪900元至1,000元，每月收入約24,000元至26,000
    元不等，三節獎金每節1,000元，110年4月6日至大發汽車駕
    訓班報名大客車職訓，原定5月26日結訓，因疫情遲至8月11
    日始結訓，領取職訓生活津貼共計28,800元，110年8月經友
    人介紹至上義企業社任夜間理貨人員，110年9月至10日收入
    各為16,250元、12,710元，110年11月1日轉正職，每月本俸
    加計夜間津貼共計22,000元，另全勤時有全勤獎金2,000元
    ，每逾4小時補貼50元伙食費，三節獎金每節1,000元，另於
    110年8月至10月曾協助友人江沛輯載貨，領取酬勞共計23,6
    30元，而友人謝瑞發於109年8月、110年8月共資助20,000元
    ，謝明焜於109年8月資助20,000元，葉志仁於110年1、7月
    共資助40,000元，香草於110年8月資助3,000元，陳金源於1
    09年5月共資助30,000元，未領取補助或給付，成年子女未
    給付扶養費；又聲請人母親陳周玉美於106年6月23日殁，繼
    承人含聲請人共4人，未辦理抛棄繼承，迄無申報遺產稅資
    料，而其遺產稅課稅資料參考清單記載陳周玉美名下有門牌
    號碼臺南市○○區○○路00號建物，惟該建物登記之所有權人自
    91年5月6日起迄今為周庭亘，是該建物是否應納入聲請人財
    產之列，則留待更生程序再為處理，附此敘明等情，有108
    年至109年綜合所得稅各類所得資料清單及財產歸屬資料清
    單【本院110年度司消債調字第331號卷（下稱調卷）第1至8
    頁】、財產及收入狀況說明書（調卷第4頁）、債權人清冊
    （調卷第5頁）、戶籍謄本（本案卷第47頁）、勞工保險被
    保險人投保資料表（調卷第12頁、本案卷第14頁）、個人商
    業保險查詢結果表（本案卷第53頁）、財團法人金融聯合徵
    信中心前置協商專用債權人清冊（調卷第9至11頁）、信用
    報告（本案卷第20至21頁）、臺南市政府社會局函（本案卷
    第97頁）、臺南市政府都市發展局函（本案卷第71頁）、租
    金補助查詢表（本案卷第66頁）、勞動部勞工保險局函（本
    案卷第75頁）、勞動部勞動力發展署高屏澎東分署函（本案
    卷第15頁）、高雄市政府勞工局訓練就業中心函（本案卷第
    27頁）、健保投保資料（本案卷第80頁）、存簿（本案卷第
    41至43頁）、臺灣銀行帳戶存入款項說明（本案卷第78至79
    頁）、鴻豪企業行在職證明書（本案卷第25頁）、結訓證明
    （本案卷第26頁）、鴻豪企業行陳報狀（本案卷第83頁）、
    上義企業社在職證明書（本案卷第82頁）、薪資袋（本案卷
    第96頁）、工作說明書（本案卷第22至24頁、第94頁）、家
    事事件公告（本案卷第56頁）、財政部南區國稅局新營分局
    函（本案卷第72至74頁）、臺南市鹽水地政事務所函（本案
    卷第90至92頁）等附卷可證。依聲請人上述工作、收入及財
    產情況，堪認以其自110年11月起於上義企業社每月本俸加
    計夜間津貼共計22,000元，核算其償債能力，較為妥適。
  ㈢關於聲請人個人日常必要支出部分，聲請人主張每月支出16,
    009元（包含每月房屋租金6,000元）乙情，並提出租賃契約
    （本案卷第35至37頁）、房東簽立之切結書（本案卷第37頁
    ）為證。按債務人必要生活費用，以最近1年衛生福利部或
    直轄市政府所公告當地區每人每月最低生活費1.2倍定之，
    清債條例第64條之2第1項定有明文。本院參酌衛福部社會司
    所公告111年度高雄市最低生活費為14,419元，1.2倍即17,3
    03元，聲請人主張每月必要支出約16,009元，尚屬合理，應
    予採計。
  ㈣關於聲請人扶養支出部分，聲請人稱須負擔父親陳英夫之扶
    養費，每月4,000元。經查：陳英夫係29年生，罹右眼眼球
    萎縮、左眼青光眼併視神經病變，屬重度身心障礙者，現無
    業，於108年度至109年度申報所得各為640元、378元（性質
    均為股利所得），名下無財產，前於109年3月18日、110年3
    月16日各領取新光人壽生存保險金15,000元，於94年7月21
    日領取勞保老年給付126,000元，原每月領取國民年金老年
    年金3,628元，自109年1月起調為每月領取3,772元，另聲請
    人姑姑陳英花各於108年8月27日、12月24日、109年5月26日
    、6月30日給付100,000元、110,000元、100,000元、150,00
    0元醫療費、生活費予陳英夫等情，此有戶籍謄本（本案卷
    第47頁背面）、所得資料清單及財產歸屬資料清單（本案卷
    第28至29頁）、身障證明（本案卷第45頁）、奇美醫院診斷
    證明書（本案卷第44頁）、存簿（本案卷第30至34頁、第38
    至40頁）、臺灣銀行帳戶存入款項說明書（本案卷第81頁）
    、勞工保險被保險人投保資料表（本案卷第19頁）、勞保局
    已領老年給付證明（本案卷第18頁）、臺南市政府社會局函
    （本案卷第97頁）、臺南市政府都市發展局函（本案卷第71
    頁）、勞動部勞工保險局函（本案卷第75至76頁）附卷可參
    。足認陳英夫年事已高，並無謀生能力，陳英花雖曾給付醫
    藥費及生活費，惟非常態性、繼續性之收入，應難以維持自
    己生活，有受聲請人及另2名子女扶養之權利。又按受扶養
    者之必要生活費用，準用第1項規定計算基準數額，並依債
    務人依法應負擔扶養義務之比例認定之，消債條例第64條之
    2第2項亦有明定。因陳英夫與聲請人胞弟同住臺南市，無房
    屋費用支出，爰自其必要生活費用中扣除相當於房屋支出所
    佔比例（111年度臺南市每人每月不含房屋支出之最低生活
    費之1.2倍12,916元），並扣除每月領取之國民年金老年年
    金後，再由聲請人與其餘2名扶養義務人共同負擔，聲請人
    應負擔3,048元【計算式：（12,916－3,772）÷3＝3,048】，
    逾此範圍，不予採計。
　㈤承上，聲請人目前每月收入22,000元，扣除個人必要支出16,
    009元、父親扶養費3,048元後，剩餘2,943元，而聲請人目
    前負債總額為9,657,664元（調卷第21至28頁、第33頁，包
    括：滙豐銀行、台新銀行、富邦資產管理股份有限公司），
    以每月所餘逐年清償，至少須約273年（計算式：9,657,664
    ÷2,943÷12≒273）始能清償完畢，應認其已不能清償債務。
    此外，聲請人無擔保或無優先權之債務總額未逾12,000,000
    元，且無消債條例第6條第3項、第8條或第46條各款所定駁
    回更生聲請之事由存在。則聲請人聲請更生為有理由，應予
    准許，爰命司法事務官進行本件更生程序。
四、依消債條例第11條第1 項、第45條第1 項、第16條第1 項，
    裁定如主文。
中　　華　　民　　國　　111 　年　　3 　　月　　2 　　日
              　　民事庭　　法　官　賴寶合
以上正本係照原本作成。
本裁定不得抗告。
中　　華　　民　　國　　111 　年　　3 　　月　　2 　　日
  　                        書記官　胡美儀